臺灣士林地方法院刑事判決　　　　　　　95年度易字第1034號
公　訴　人　臺灣士林地方法院檢察署檢察官
被　　　告　乙○○
上列被告因業務侵占案件，經檢察官提起公訴（95年度偵字第
6918號），被告於本院準備程序中就被訴之事實為有罪之陳述，
經本院合議庭裁定改由受命法官獨任依簡式審判程序審理並判決
如下：
    主  文
乙○○連續意圖為自己不法之所有，而侵占對於業務上所持有之
物，處有期徒刑柒月，緩刑貳年。
    事  實
一、緣乙○○（化名張興）係臺北縣永和市○○路37巷15號鬲登
    股份有限公司（下稱鬲登公司）負責人張翠玲之弟，該公司
    原係經營電腦周邊及電器器材製造加工買賣之業務，嗣張翠
    玲應乙○○之請，而增加該公司營業項目中一項為逾期應收
    帳款管理服務，並由乙○○擔任業務經理，負責招攬帳務催
    收業務。乙○○於民國92年8 月6 日，以鬲登公司名義與甲
    ○○簽約，受甲○○之委託向其債務人許麗琳催收債款，並
    約定如收得債款，鬲登公司可得百分之25之佣金。許麗琳經
    乙○○派人催討後，陸續於如附表所示之日期，將如附表所
    示之匯款金額共新臺幣（下同）8 萬元，匯入鬲登公司如附
    表所示之帳戶，詎乙○○竟基於意圖為自己不法所有之概括
    犯意，連續於92年11月21日及92年11月28日利用業務上保管
    該帳戶存摺之便，指示不知情之公司會計至銀行替其領款，
    分別提領6 萬元及2 萬元，而未將上開債款繳回鬲登公司並
    返還甲○○而侵占入己；嗣甲○○經許麗琳告知後向鬲登公
    司追索無著，而乙○○亦避不見面，始悉上情。
二、案經甲○○訴由臺灣臺北地方法院檢察署呈請臺灣高等法院
    檢察署檢察長令轉臺灣士林地方法院檢察署檢察官偵查起訴
    。
    理  由
一、上揭犯罪事實，業據被告於本院審理時坦承不諱，核與告訴
    人甲○○於警詢（兩造當事人均同意作為證據）偵查中及證
    人張翠玲於偵查中所證述情節相符，並有鬲登公司契約書、
    債權讓與契約書、被告化名「張興」之名片各1 份、如附表
    所示許麗琳之匯款憑證共4 紙、華泰商業銀行古亭分行（戶
    名：鬲登公司、帳號：0000000000000 號帳戶）之開戶資料
    、交易明細各1 份及日期分別為92年11月21日、92年11月28
    日之華泰銀行存摺存款取款憑條（見94年他字第8056號偵查
    卷第70頁及第72頁）分別附於偵查卷可稽。事證明確，被告
    犯行堪以認定。
二、新舊法比較：
（一）按被告行為後，刑法第2 條法律變更適用及第33條第5 款
      罰金之規定、第56條連續犯之規定，已於94年1 月7 日經
      立法院修正三讀通過，總統命令公布，於95年7 月1 日施
      行，該法第2 條係規範行為後法律變更適用所生新舊法律
      比較適用之準據法，於新法施行後，應適用新法第2 條第
      1 項之規定，為「從舊從輕」之比較。又按行為後法律有
      變更者，適用行為時之法律。但行為後之法律有利於行為
      人者，適用最有利於行為人之法律，修正後刑法第2 條第
      1 項定有明文。
（二）罰金刑部分，刑法分則編各罪所定罰金刑之貨幣單位原為
      銀元，修正前刑法第33 條 第5 款規定：「罰金：1 元（
      銀元）以上。」，而依罰金罰鍰提高標準條例規定，就72
      年6 月26日前修正之刑法部分條文罰金數額提高2 至10倍
      ，其後修正者則不提高倍數，並依現行法規所定貨幣單位
      折算新臺幣條例規定，以銀元1 元折算新臺幣3 元；修正
      後刑法第33條第5 款規定：「罰金：新臺幣1000元以上，
      以百元計算之。」，刑法第33條第5 款所定罰金貨幣單位
      經修正為新臺幣後，刑法分則各罪所定罰金刑之貨幣單位
      亦應配合修正為新臺幣，為使刑法分則編各罪所定罰金之
      最高數額與刑法修正前趨於一致，乃增訂刑法施行法第1
      條之1 ：「中華民國94年1 月7 日刑法修正施行後，刑法
      分則編所定罰金之貨幣單位為新臺幣。94年1 月7 日刑法
      修正時，刑法分則編未修正之條文定有罰金者，自94年1
      月7 日刑法修正施行後，就其所定數額提高為30倍。但72
      年6 月26日至94年1 月7日 新增或修正之條文，就其所定
      數額提高為3 倍。」；從而，刑法分則編各罪所定罰金刑
      之最高數額，於上開規定修正後並無不同，惟修正後刑法
      第33第5 款所定罰金刑最低數額，較之修正前提高，自以
      修正前刑法第33條第5 款規定，較有利於被告。
（三）被告先後2 次業務侵占之犯行，時間緊接，犯罪構成要件
      相同，顯係基於概括犯意而為之，惟被告行為後，刑法第
      56 條 連續犯之規定，業於94年1 月7 日修正公布刪除，
      並於95年7 月1 日施行，則被告之犯行，因行為後新法業
      已刪除連續犯之規定，此刪除雖非犯罪構成要件之變更，
      但顯已影響行為人刑罰之法律效果，自屬法律有變更，依
      新法第2 條第1 項規定，比較新、舊法結果，仍應適用較
      有利於被告之行為時法律即舊法論以連續犯1 罪並加重其
      刑（最高法院95年第8 次刑事庭會議決議參照）。
（四）又新舊法比較時應就罪刑有關之共犯、未遂犯、想像競合
      犯、牽連犯、連續犯、結合犯、以及累犯加重、自首減輕
      暨其他法定加減原因（如身份加減）與加減例等一切情形
      ，綜其全部罪刑之結果而為比較。（最高法院95 年5月23
      日第8 次刑法座談會參照）又比較裁判前之法律孰為有利
      於行為人時，應就罪刑有關之一切情形，比較其全部之結
      果，而為整個之適用，不能割裂而分別適用有利之條文。
      （最高法院27年上字第2615號判例參照）本件經上開綜合
      比較結果，認應全部適用舊法對被告較為有利。
三、核被告所為，係犯刑法第336 條第2 項業務侵占罪。其先後
    2 次業務侵占之犯行，時間緊接，犯罪構成要件相同，顯係
    基於概括犯意而為之，依上開新舊法比較之結果應適用較有
    利於被告之行為時法律即舊法論以連續犯1 罪並加重其刑。
    又其利用不知情之公司會計至銀行替其領款，以遂其侵占之
    犯行，為間接正犯。爰審酌被告之品行、犯罪之動機、手段
    、所侵占之現金於本院審理中已全部返還被害人甲○○，及
    犯罪後深表悔悟等一切情狀，量處如主文所示之刑。又被告
    未曾因故意犯罪受有期徒刑以上刑之宣告，有臺灣高等法院
    被告前案紀錄表存卷可按，此次因個人經濟困難，短於思慮
    ，致犯本案犯行，經此次教訓，當知所警惕，而無再犯之虞
    ，本院認前開對其宣告之刑，以暫不執行為適當，併予宣告
    緩刑2 年，以啟自新。
據上論斷，應依刑事訴訟法273 條之1 第1 項、第299 條第1 項
前段，修正後刑法第2 條第1 項前段、刑法第336 條第2 項、修
正前刑法第56條、刑法第74條第1 項第1 款，罰金罰鍰提高標準
條例第1 條前段，判決如主文。
本案經檢察官王以文到庭執行職務。
中　　華　　民　　國　　96　　年　　4 　　月　　13　　日
                  刑事第三庭法  官  賴邦元
以上正本證明與原本無異。
如不服本判決，應於判決送達後10日內，向本院提出上訴狀。
                            書記官  游育慈
中　　華　　民　　國　　96　　年　　4 　　月　　13　　日
 附表：
 ┌──┬─────┬──────┬──────┬────┐
 │編號│日期      │匯款行      │收款帳戶    │匯款金額│
 ├──┼─────┼──────┼──────┼────┤
 │ １ │92年8月21 │聯邦商業銀行│華泰商業銀行│2萬元   │
 │    │日（匯款通│永和簡易型分│古亭分行戶名│        │
 │    │知單）    │行          │：鬲登公司、│        │
 │    │          │            │帳號：080300│        │
 │    │          │            │0000000號   │        │
 ├──┼─────┼──────┼──────┼────┤
 │ ２ │92年9月30 │富邦商業銀行│同上        │同上    │
 │    │日（匯款委│            │            │        │
 │    │託書）    │            │            │        │
 ├──┼─────┼──────┼──────┼────┤
 │ ３ │92年10月30│華泰商業銀行│同上        │同上    │
 │    │日（存款憑│中和分行    │            │        │
 │    │條）      │            │            │        │
 ├──┼─────┼──────┼──────┼────┤
 │ ４ │92年11月26│遠東國際商業│同上        │同上    │
 │    │日（匯款申│銀行        │            │        │
 │    │請書）    │            │            │        │
 └──┴─────┴──────┴──────┴────┘
附錄本案論罪科刑法條之依據：
中華民國刑法第336條第2項
對於業務上所持有之物，犯前條第1 項之罪者，處6 月以上5 年
以下有期徒刑，得併科3 千元以下罰金。
